【裁判字號】    92,婚,639
【裁判日期】    921024
【裁判案由】    離婚
【裁判全文】
臺灣臺中地方法院民事判決  九十二年度婚字第六三九號
    原      告    甲○○
    訴訟代理人    常照倫  律師
    複  代理人    江文玉  律師
                  莊惠祺  律師
    被      告    乙○○      .
右當事人間請求離婚事件，本院於民國九十二年十月十五日言詞辯論終結，判決如左
：
    主      文
准原告與被告離婚。
訴訟費用由被告負擔。
    事      實
甲、原告方面：
  壹、聲明：
    一、先位之訴：如主文所示。
    二、備位之訴：被告應與原告於台中市西區○○○○街二０巷五三號履行同居義
        務。
  貳、陳述：
    一、先位之訴：
    （一）兩造於民國七十三年八月三十日結婚，詎被告因詐欺取財罪，於九十年六
          月二十七日為臺灣高等法院臺中分院判處有期徒刑三年確定在案，自九十
          年八月起即行蹤不明，致臺灣臺中地方法院檢察署通知被告前往執行上開
          刑事案件，因被告逃匿無蹤，而為該署通緝，迄今仍音訊全無，是被告顯
          無履行同居之主觀意願，應屬惡意遺棄原告在繼續狀態中，依民法第一千
          零五十二條第一項第五款規定，原告自得得請求離婚。
    （二）兩造婚後，被告即因觀念、個性差異而原告屢有齟齬，致感情出現裂痕，
          再者，被告在外屢有欠債情事，經原告多次溝通，被告皆不聽勸告，甚而
          動手毆打，被告前開行徑，實已嚴重侵害夫妻間維持圓融幸福婚姻生活之
          目的，早使兩造形同陌路，遑論談及婚姻實質，而原告長期飽受精神上之
          痛苦，已難平復，亦無法再與被告維持婚姻關係，再者，被告於九十年六
          月二十七日因詐欺刑事案件，為法院判處有期徒刑三年確定，而詐欺取財
          罪係屬不名譽之罪，又因被告逃匿無蹤，已遭通緝，自九十年八月起更音
          訊全無，未與原告有任何聯繫，顯然已不欲與原告維持婚姻生活，兩造婚
          姻實已生破綻而無回復之希望，且婚姻之破綻不僅兩造主觀上已喪失維持
          婚姻之意願，客觀上已達到任何人於處於同一環境下，亦喪失維持婚姻意
          願之程度，兩造間婚姻關係已出現重大破綻，且無回復之希望，實已構成
          難以維持婚姻之重大事由，且可歸責於被告，原告亦得依民法第一千零五
          十二條第二項，請求離婚，並請鈞院就民法第一千零五十二條第一項第五
          款或同條第二項，擇一為原告勝訴判決。
    二、備位之訴：
        倘原告先位之訴無理由，則因被告顯然違背同居義務，有違民法第一千零零
        一條之規定，依先位之訴無理由為備位之訴之停止條件，爰請依備位之訴請
        求聲明為如主文第一項所示之裁判。
  參、證據：提出戶籍謄本二件、本院八十九年度易字第三八七三號刑事判決書影本
            一件、臺灣高等法院臺中分院九十年度上易字第九三０號刑事判決書影
            本一件，並聲請訊問證人顏如玉。
乙、被告未於言詞辯論期日到場，亦未提出書狀作何聲明或陳述。
丙、本院依職權調閱臺灣高等法院被告全國前案紀錄表及全國通緝紀錄表、本院八十
    九年度易字第三八七三號刑事卷宗、臺灣高等法院臺中分院九十年度上易字第九
    三０號刑事卷宗、及向內政部警政署入出境管理局函查被告之入出境管理局查詢
    被告入出境資料並利用法務部入出境連結作業系統查詢被告入出境紀錄及在監在
    押資料查詢作業系統查詢被告有無在監、所紀錄。
    理    由
一、被告經合法通知，未於言詞辯論期日到場，核無民事訴訟法第三百八十六條各款
    所列情形，爰准依原告之聲請，由其一造辯論而為判決。次按婚姻無效或撤銷婚
    姻與確認婚姻成立或不成立及離婚或夫妻同居之訴，得合併提起或於第二審言詞
    辯論終結前為訴之變更、追加或提起反訴，民事訴訟法第五百七十二條第一項定
    有明文。本件原告原起訴請求判決兩造離婚，復於本院審理中追加依民法第一千
    零零一條前段規定，備位請求判決被告應與原告同居，依上開規定即無不合，應
    予准許，合先敘明。
二、原告主張兩造七十三年八月三十日結婚，婚姻關係現仍存續中之事實，業據其提
    出戶籍謄本二件為證，堪信為真實。
三、原告復主張兩造婚後，因故屢有齟齬，被告甚至動手毆打原告，及被告因詐欺取
    財罪，於九十年六月二十七日為臺灣高等法院臺中分院判處有期徒刑三年確定，
    目前仍在通緝中，並自九十年八月起行蹤不明，迄今音訊全無等事實，業據原告
    提出本院八十九年度易字第三八七三號刑事判決書影本、臺灣高等法院臺中分院
    九十年度上易字第九三０號刑事判決書影本各一件為證，本院並依職權調閱本院
    八十九年度易字第三八七三號刑事卷宗、臺灣高等法院臺中分院九十年度上易字
    第九三０號刑事卷宗查核無誤，且有臺灣高等法院被告全國前案紀錄表及全國通
    緝紀錄表各一份在卷可憑，而證人即被告之女顏如玉亦到庭證稱：兩造自八十三
    年起，即經常吵架，其原因可能是被告在外欠債，伊曾看見被告動手毆打原告二
    次，至於兩造吵架，伊看過很多次，兩造也寫過二次離婚協議等語，則以被告對
    該證人有養育之恩，衡情應不致設詞偏頗一方，其證詞堪予採信，且被告復未到
    庭爭執，自堪信原告之主張為真實。
四、按民法親屬編修正前，第一千零五十二條就裁判離婚原因，原採列舉主義；於七
    十四年六月三日修正公布時，在同條增列第二項規定：「有前項以外之重大事由
    ，難以維持婚姻者，夫妻之一方，得請求離婚」。其立法本旨，乃以同條第一項
    各款列舉之離婚原因，過於嚴格；故增列第二項，即夫妻一方之事由，雖不備同
    條第一項所列各款之要件，祇須按其事由之情節，在客觀上，確屬難以維持婚姻
    生活者，亦在得請求裁判離婚之列。此項規定係為因應實際需要所增設，倘認婚
    姻已生破綻而無回復之希望，則應許其裁判離婚；而婚姻是否已生破綻而無回復
    之希望須依客觀的標準，即難以維持婚姻之事實，是否已達於倘處於同一境況，
    任何人均將喪失維持婚姻意欲之程度以決之。但其事由應由夫妻之一方負責者，
    僅他方得為請求。而婚姻乃一男一女之兩性結合，以組織家庭，共同生活為目的
    。故有足以破壞共同生活或難以維持共同生活之情事發生，允宜許其離婚以消滅
    婚姻關係。本件兩造婚後即屢有爭執，被告更曾毆打原告，且於九十年六月二十
    七日被告因詐欺取財案件為臺灣高等法院臺中分院判處有期徒刑三年確定，目前
    仍在通緝中，已如前述，顯見被告對婚姻態度之不良，已破壞夫妻間維持圓融幸
    福之婚姻生活，又被告前開犯行，為社會上一般觀念所認不名譽之犯罪，如為鄰
    里親友知悉，原告即不免遭嘲諷或投以異樣眼光，原告非惟深感顏面無光，其心
    理上所受傷害、痛苦更不待言，被告之行為已嚴重破壞夫妻間之共同生活，情事
    自屬重大且其影響仍在繼續中；再者，被告自九十年八月起即音訊全無，其未將
    行止告知原告或家人，足見兩造間已失其婚姻誠摯相愛、互信互諒之基礎，夫妻
    感情有名無實，兩造間之婚姻顯已生破綻而無回復之希望，且任何人處於同一情
    況下，亦均不願繼續維持婚姻生活，堪信本件兩造間確有難以維持婚姻之重大事
    由存在，而難以繼續彼此之共同婚姻生活無疑，而就該項離婚事由觀之，被告顯
    係應負責任之一方，有可歸責之事由。從而，原告依民法第一千零五十二條第二
    項請求判決離婚，洵屬正當，應予准許。又離婚之訴為形成之訴，訴訟標的依通
    說為形成權即離婚事由之存否，於同一當事人主張多項離婚原因時，如法院認其
    中一項為有理由，對於當事人之其他主張即無須審酌，本件原主張離婚之原因雖
    有民法第一千零五十二條第一項第五款惡意遺棄原告於繼續狀態中或同條第二項
    其他重大事由，惟其請求本院擇一為原告勝訴判決，則本院既已依民法第一千零
    五十二條第二項規定准予兩造離婚，則對於原告之其他主張，自無審究之必要，
    附此敘明。
五、按預備訴之合併，係以先位之訴無理由，為備位之訴之停止條件。易言之，原告
    先位之訴無理由，始就備位之訴加以審判。即先位之訴有理由，為備位之訴之解
    除條件。是本件原告先位之訴既經准許，自無庸就備位請求加以審判，併此敘明
    。
六、據上論結，本件原告之訴為有理由，依民事訴訟法第三百八十五條第一項前段、
    第七十八條，判決如主文。
中      華      民      國    九十二    年      十      月  二十四    日
                              臺灣臺中地方法院家事法庭
~B法      官  楊國精
右為正本係照原本作成。
如對本判決上訴，須於判決送達後二十日內，向本院提出上訴狀，同時表明上訴理由
（須附繕本）。
中      華      民      國    九十二    年      十      月  二十四    日
~B法院書記官


司法院資訊處製作；財團法人民間司法改革基金會備份。
